【裁判字號】    98,交聲,1804
【裁判日期】    980603
【裁判案由】    聲明異議
【裁判全文】
臺灣臺中地方法院交通事件裁定        98年度交聲字第1804號
原處分機關  交通部公路總局臺中區監理所
異  議  人
即受處分人  尚憶貨運企業股份有限公司
代  表  人  甲○○
上列異議人因違反道路交通管理處罰條例案件，對於交通部公路
總局臺中區監理所於民國98年4月24日所為之裁決（中監違字第
裁60-KAI073708號），聲明異議，本院裁定如下：
    主  文
原處分撤銷。
尚憶貨運企業股份有限公司汽車所有人，於汽車裝載時，裝載整
體物品有超重而未請領臨時通行證，處罰鍰新臺幣肆仟伍佰元，
並記汽車違規紀錄壹次。
    理  由
一、原處分意旨略以：異議人即受處分人尚憶貨運企業股份有限
    公司（下稱受處分人）所有之車牌號碼258-HZ號營業貨運曳
    引車，於民國98年2月27日9時18分許，在台3線林內地磅處
    ，因「裝載剷土機經會同司機過磅（整體物），總重47.53
    公噸，核重38.5公噸，超載9.03公噸」之違規，經雲林縣警
    察局交通警察隊依違反道路交通管理處罰條例第29條之2第1
    項舉發，該所乃於98年4月24日以中監違字第裁60-KAI07370
    8號裁決書對異議人裁處罰鍰新台幣（下同）2萬元整，並記
    汽車違規紀錄1次，於法並無不合。
二、聲明異議意旨則為：系爭車輛所載運之剷土機乙台，係屬整
    體物，無法分割，罰單亦如此載明，若裝載整體物有超過臨
    時通行證之核定時，理應視同「裝載整體物品有有超重、超
    長、超寬、超高，而未請領臨時通行證」，而違反道路交通
    管理處罰條例第29條第1項第2款之規定，乃原處分竟認係違
    反該條例第29條之2第1項，繼而援引同條例第29條之2第3項
    之規定裁罰，殊有未合，應請撤銷原處分等語。
三、經查：
（一）受處分人所有之車牌號碼258-HZ號營業貨運曳引車，於上
      開時、地，由司機趙亮瑋駕駛，並裝載剷土機，經警會同
      司機過磅秤重，測得該車（連同載運物品）總重達47.53
      公噸，相較於核重38.5公噸，已超載9.03公噸，而為雲林
      縣警察局交通警察隊以雲警交字第KA0000000號舉發違反
      道路交通管理事件通知單當場舉發違規等情節，為受處分
      人所是認，並有舉發違反道路交通管理事件通知單影本1
      份附卷可稽，故受處分人確有營業貨運曳引車裝載整體物
      超過核重之違規事實，足可認定。
（二）按道路交通管理處罰條例第29條第1項第2款及第2項之規
      定，汽車裝載時，有裝載「整體物品」超重、超長、超寬
      、超高，而未請領臨時通行證者，處汽車所有人3000元以
      上，9000元以下罰鍰，並記車輛違規紀錄1次。同條例第2
      9條之2第1項前段、第3項則規定汽車裝載貨物超過核定之
      總重量、總聯結重量者，處汽車所有人罰鍰，並記汽車違
      規紀錄1次；又有前2項之情形，應責令改正或當場禁止通
      行，並處1萬元罰鍰，超載10公噸以下者，以總超載部分
      ，每1公噸加罰1000元，超載逾10公噸至20公噸以下者，
      以總超載部分，每1公噸加罰2000元；超載逾20公噸至30
      公噸以下者，以總超載部分，每1公噸加罰3000元；超載
      逾30公噸者，以總超載部分，每1公噸加罰5000元，未滿1
      公噸以1公噸計算。觀上開規定就汽車裝載超重雖均定有
      處罰明文，惟該條例第29條第1項第2款係針對裝載「整體
      物品」超重而未請領臨時通行證之處罰規定，此因裝載之
      物若為整體物品，又超過汽車經核定得裝載之總重量時，
      該物品既不能分割裝載，自應例外在考慮行車安全之條件
      下准其裝載，故要求裝載整體物品超重時，應請領臨時通
      行證，以資兼顧裝載整體物品之需求與交通安全之考量。
      是如用路人僅為滿足裝載整體物品超重之私益，疏未注意
      交通安全公益之需求，未依規定請領臨時通行證時，即應
      依該條例第29條第1項第2款之規定處罰。至同條例第29條
      之2第1項僅規定汽車裝載貨物超過核定之總重量、總聯結
      重量之處罰，關於整體物品之裝載，並未特別規定。則該
      條例關於「整體物品」之裝載，既已於第29條第1項第2款
      有特別明文處罰，自無再援引未就「整體物品」裝載作特
      別處罰明文之第29條之2第1項處罰之餘地，此乃法規競合
      ，特別規定優於普通規定之當然結果。
（三）承前述，由於受處分人所有之車牌號碼258-HZ號營業貨運
      曳引車所載運之物為不可分割之整體物，且其載重超過臨
      時通行證准許總重38.5公噸之範圍，故應認為與未請領臨
      時通行證者相同。從而，本件自應依道路交通管理處罰條
      例第29條第1項第2款、第2項之規定裁處，而非依同條例
      第29條之2第1項、第3項等規定處罰。原處分疏未詳查，
      遽依上開條例第29條之2第1項、第3項等規定予以裁罰，
      容有未洽。故本件異議為有理由，應由本院將原處分撤銷
      ，改為裁定如主文第2項所示。
據上論斷，應依道路交通管理處罰條例第87條第2項，道路交通
案件處理辦法第20條前段，裁定如主文。
中    華    民    國    98    年    6     月    3     日
                  交通法庭  法  官  莊深淵
上正本證明與原本無異。
如不服本裁定，應於送達後5日內，向本院提出抗告狀。（應附
繕本）
                            書記官  吳彩華
中    華    民    國    98    年    6     月    3     日


司法院資訊處製作；財團法人民間司法改革基金會備份。
